【裁判字號】    89,易,777
【裁判日期】    891130
【裁判案由】    傷害
【裁判全文】
台灣苗栗地方法院刑事判決                          八十九年度易字第七七七號
    公  訴  人  臺灣苗栗地方法院檢察署檢察官
    被      告  丁○○
                丙○○
右列被告因傷害案件，經檢察官提起公訴（八十九年度偵字第二六○○號），本院判
決如左：
    主  文
丁○○傷害人之身體，處拘役肆拾日，如易科罰金以佰元折算壹日，緩刑貳年。
丙○○傷害人之身體，處拘役伍拾日，如易科罰金以佰元折算壹日，緩刑貳年。
    事  實
一、丁○○為丙○○之二兄，丙○○為丁○○之弟。丙○○因認其兄丁○○積欠其債
    務新台幣三十萬元，於民國八十九年六月二十六日下午一時許，由不知情之甲○○騎機車搭載丙○○路經丁○○位於苗栗縣苑裡鎮舊社里十六鄰錦山八十九之一
    號住處前，見丁○○在家中，即手持機車安全帽進入丁○○家中（侵入住宅之部
    分未經告訴）向丁○○催討債務，丁○○與丙○○一言不合，發生爭執，竟互基
    於傷害之犯意，在丁○○家中客廳丙○○以右手持安全帽毆打丁○○頭部，丁○○則持家中椅子毆打丙○○，幸經甲○○拉開互毆之二人，始未為釀成大之傷害
    ，丁○○藉機關上大門，並報警處理，此時丙○○在外要求丁○○出來解決債務
    ，嗣經承辦警員乙○○於一時二十分到場處理，乙○○打開丁○○大門進入，丙○○見機不可失亦隨後進入，仍接續上開傷害犯意，持安全帽毆打丁○○臉部二
    下，上開毆打導致丙○○受有右手肘外側皮下瘀血兩處各約二‧五公分Ｘ二‧五
    公分及三‧五公分Ｘ三‧四公分，而丁○○則受有右臉頰挫傷三Ｘ二公分、紅腫
    淤青等傷害。二人到警察局製作筆錄之時，丙○○見丁○○出現又要毆打丁○○
    ，幸警員之制止，始未打到丁○○，二人因而互相告訴對方傷害。
二、案經丁○○、丙○○訴由苗栗縣警察局通霄分局報請臺灣苗栗地方法院檢察署檢
    察官偵查起訴。
    理  由
一、丁○○部分：
    被告丁○○矢口否認有在上開時間、地點毆打丙○○，辯稱：「丙○○找一個打
    手至家中打我，打手沒有持工具，丙○○用安全帽打我，證人甲○○所述不實，
    我是坐藤椅，家中沒有圓凳，警員也沒有找到圓凳，罹患鼻煙癌，不可能打人。
    」等語云云。惟查右開事實有告訴人丙○○於警訊及偵查、審理中指述：「是丁○○拿椅子打傷我。」等情節外（偵八頁、三十一頁背面），並經證人甲○○於
    審理中證稱：「八十九年六月二十六日下午他們兄弟大小聲，我看到丁○○拿椅
    子，丙○○拿安全帽在互毆，我進入屋內勸架，拉開二人。」屬實，此外復有邱
    醫院八十九年六月二十六日出具診斷證明書載明：「丙○○受有右手肘外側皮下
    瘀血兩處各約二‧五公分Ｘ二‧五公分及三‧五公分Ｘ三‧四公分」無誤（偵十
    一頁），而被告丁○○雖提出診斷證明書證明自己罹患鼻煙癌，然被告丁○○於
    庭訊時四肢行動自由，而上開證人即在現場之甲○○親眼見被告丁○○手持椅子
    與被告丙○○互毆，是被告丁○○罹患鼻煙癌尚無喪失行動自由之能力，被告丁○○此部分之辯稱尚非足採。又被告丁○○辯稱證人甲○○參與毆打部分，所為
    證詞不足採信，然查，被告丁○○於警訊中指述：「丙○○於八十九年六月二十
    六日下午一時三十分，在我家中客廳內拿起手上安全帽打我頭部，導致我頭部受
    傷，沒有同夥人，身上衣服被撕破。」等情（偵五頁背面第八行），明確指陳被
    告丙○○所為為係單獨之行為；又證人甲○○於本院審理中被告丁○○詰問：「
    （我是坐滕椅還是坐圓凳？）答：拿圓凳。如果說我掩護丙○○，為何在派出所
    做筆錄時，你女兒、女婿在場為何不說，現在你才說。我是好心去勸架，沒想到
    你卻說我與丙○○一起打你。你們二個親兄弟吵架，派出所也勸你們不要告。我
    只是在勸架，並沒有打你。」等語屬實，是如此重要之事實，何以被告丁○○於
    偵查中均未陳述，於本院審理中才提出抗辯，顯見為臨訟卸責之詞，此外復無其
    他積極之證據足以證明證人甲○○證詞有偏頗之虞，被告丁○○所辯尚不足採為
    有利之證詞。又被告丁○○堅持認為被告丙○○侵入住宅毆打他，其為正當防衛
    ，按刑法第二十三條對於現在不法之侵害，而出於防衛自己或他人權利之行為，
    不罰之規定，其要件：須客觀上侵害已經發生、須對於現在性之侵害、須對於違
    法之侵害、須為防衛自己或他人權利之被動防衛意思、須有防衛行為、防衛行為
    須不過當等，經查被告丁○○是出於毆打之意思，且現場有證人甲○○勸架，是
    否有現在性之侵害，令人質疑，參照上開說明，與正當防衛之規定要件不符。本
    案事證明確，被告丁○○犯行應堪認定。
二、丙○○部分：
    被告丙○○除曾於警訊中承認持安全帽毆打被告丁○○外（偵七頁背面），餘矢
    口否認有在上開時間、地點毆打劉丁○○，辯稱：「我是知識份子，有讀過法律
    的書籍，我不可能與甲○○跑到他家去打他。」云云。惟查右開事實有告訴人丁○○於警訊及偵查、審理中指述：「是丙○○拿安全帽打傷我頭部、臉頰。」等
    情節外（偵五頁背面、三十一頁背面），並經證人甲○○於審理中證稱：「八十
    九年六月二十六日下午他們兄弟大小聲，我看到丁○○拿椅子，丙○○拿安全帽
    在互毆，我進入屋內勸架，拉開二人。」及證人即到現場處理之警員乙○○證稱
    ：「我是他們報案後去處理的，他們之前已爭執過了，我到現場時，已是第二階
    段了，我把門打開，進入屋內，丙○○跟著我進入，他用安全帽打丁○○臉部二
    下。丁○○頭部有受傷，沒有流血，右臉部瘀傷。」屬實，此外復有苑裡李綜合
    醫院八十九年六月二十六日出具診斷證明書載明：「丁○○受有右臉頰挫傷三Ｘ
    二公分、紅腫淤青」（偵十一頁）等情無誤，被告丙○○所辯無非臨訟卸責之詞
    ，是本案事證明確，被告丙○○應予論科。
三、核被告丁○○、丙○○所為，均係犯刑法第二百七十七條第一項之傷害罪。爰審
    酌被告丁○○部分：犯罪手段係使用椅子、造成被害人丙○○受有右手肘外側皮
    下瘀血兩處各約二‧五公分Ｘ二‧五公分及三‧五公分Ｘ三‧四公分所生危害及
    當庭被害人丙○○願意和解，仍不願發揮兄長風範見諒弟之錯誤之犯後態度等一
    切情狀，量處如主文所示之刑，並諭知易科罰金之折算標準。被告丙○○部分：
    動機在要求被害人丁○○償還債務，然未使用正當之手段，反使用安全帽毆打丁○○，使丁○○受有右臉頰挫傷三Ｘ二公分、紅腫淤青等傷害所生之危害，及未
    尊重兄長、如有債務糾紛亦應以和平合法之手段要求償還債務、當庭表達有意願
    和解，然未坦承全部事實，在派出所製作筆錄仍要毆打被害人丁○○，有證人乙○○陳述在卷可證等一切情狀，量處如主文所示之刑量，並諭知易科罰金之折算
    標準。又查被告丁○○、丙○○均前未曾受有期徒刑以上刑之宣告，有台灣苗栗
    地方法院檢察署刑案資料查註紀錄表及台灣高等法院被告全國前案紀錄表各一紙
    在卷可憑，其因長期爭吵，致觸刑章，經此科刑教訓，當知誡慎，信無再犯之虞
    ，本院認所宣告之刑以暫不執行為適當，爰併諭知緩刑二年，希能平緩長期不和
    ，思生命之短暫，持以享受世界之美好，而免日常之紛爭。
據上論斷，應依刑事訴訟法第二百九十九條第一項前段，刑法第二百七十七條第一項
第四十一條、第七十四條第一款，罰金罰鍰提高標準條例第一條前段、第二條判決如
主文。
本案經檢察官黃智勇到庭執行職務。
中      華      民      國    八十九    年    十一      月      三十    日
                                      台灣苗栗地方法院刑事庭
                                          法  官  張  珈  禎
右正本證明與原本無異。
如不服本判決，應於送達後十日內向本院提出上訴狀(須附繕本)，上訴於台灣高等
法院台中分院。
                                          書記官  楊  慧  萍
中      華      民      國    八十九    年    十二      月        二    日
刑法第二百七十七條
傷害人之身體健康者，處三年以下有期徒刑、拘役或一千元以下罰金。


司法院資訊處製作；財團法人民間司法改革基金會備份。
